【裁判字號】    90,交訴,189
【裁判日期】    901130
【裁判案由】    公共危險
【裁判全文】
臺灣高雄地方法院刑事判決                          九十年度交訴字第一八九號
    公  訴  人  臺灣高雄地方法院檢察署檢察官
    被      告  丙○○
    選任辯護人  林復華
右列被告因公共危險案件，經檢察官提起公訴（九十年度偵字第一九一○八號），本
院判決如左：
    主  文
丙○○駕駛動力交通工具肇事，致人傷而逃逸，處有期徒刑捌月。
    事  實
一、丙○○於民國九十年九月十四日下午十時四十五分許，駕駛車牌號碼Ｊ三─六六
    五二號自小客車，沿高雄市前鎮區○○○路由北往南方向行駛，途經該路與中安
    路口時，欲左轉進入中安路，適甲○○騎乘車牌號碼ＺＪＭ─七一九號機車，後
    載乙○○，沿高雄市前鎮區○○○路由南往北方向直行而至，煞避不及而與丙○○所駕駛自小客車發生擦撞，致甲○○、乙○○人車倒地，甲○○因而受有「頭
    部外傷、身體多處擦傷」等傷害（過失傷害部分未據告訴），丙○○明知駕駛自
    小客車肇事致人受傷，不僅未停車照料傷者及留置現場等待警方前往處理，反隨
    即駕駛該自小客車逃離現場。嗣丙○○因該自小客車後保險桿及車牌於事故發生
    後掉落，返回事故現場欲找尋掉落之車牌時，為警當場查獲。
二、案經高雄市政府警察局前鎮分局移送台灣高雄地方法院檢察署檢察官偵查起訴。
    理  由
一、訊據被告丙○○固坦認確有於右揭時、地，駕駛上開自小客車欲左轉進入中安路
    時，與甲○○所騎乘後載乙○○之機車發生擦撞，致甲○○、乙○○人車倒地，
    造成甲○○因而受有上開傷害，隨即離開事故現場，後返回事故現場為警查獲之
    事實不諱，惟矢口否認有何駕車肇事逃逸之犯行，辯稱：伊係因見甲○○機車車
    速很快，當時路上並有十幾部機車，且高雄飆車風氣盛行，故認為他們是飆車族
    ，因害怕被打，始未停車隨即離開事故現場云云。然查：
  (一)被告確有於右揭時、地，駕駛上開自小客車欲左轉進入中安路時，與甲○○所騎
    乘後載乙○○之機車發生擦撞，致甲○○、乙○○人車倒地，造成甲○○因而受
    有上開傷害，隨即離開事故現場，後返回事故現場為警查獲之事實，業據被告於
    警訊及偵、審時均供承不諱，核與證人即被害人甲○○於警訊時證述之情節大致
    相符，並證人即搭乘甲○○所騎乘機車之乙○○、證人即搭乘被告所駕駛自小客
    車之丁○○於警訊及本院審理時證述屬實，且有道路交通事故調查報告表及現場
    處理員警莊建堂報告書各乙紙附卷可稽，而被害人甲○○因本件車禍致受有「頭
    部外傷、身體多處擦傷」等傷害，有診斷證明書乙紙在卷可證。是此部分之事實
    ，堪信為真實。
  (二)被告辯稱：伊係因見甲○○機車車速很快，當時路上有十幾部機車，且高雄飆車
    風氣盛行，認為他們是飆車族，因害怕被打，始未停車隨即離開事故現場，伊自
    小客車內乘坐五人，均為男子云云，證人即搭乘被告所駕駛自小客車之丁○○於
    本院審理時證述：因對方騎的很快撞及自小客車後保險桿處，因我們當時害怕被
    打，所以伊即告訴被告先不要下車，要被告先駛離現場，後由被告駕車隨意繞了
    一圈，約十幾分鐘後，認為警察應該到現場，且伊等快到現場時亦見警察已在場
    ，認為沒有危險，始返回現場，伊等並非欲取回車牌始返回現場，而是要回去處
    理本件車禍事故，當時自小客車內乘坐五名男子等語。惟被告於警訊及偵查時供
    稱：伊因害怕他們是飆車族，而逃離現場，經過約十多分鐘後才回到現場，因為
    保險桿及車牌遺留現場要回去撿，車禍當時伊確知對方人車倒地，後並有人追趕
    伊，伊繼續開到住處附近才折返云云，證人丁○○於警訊時證稱：發生車禍後，
    被告有猶豫一下，後又開離現場，伊與車內之友人向被告勸稱應回現場處理，故
    被告又開車返回車禍現場，返回時警方已在現場處理等語。又證人即被害人甲○○於警訊時證述：於九十年九月十四日下午十時四十五分許，伊騎乘車牌號碼Ｚ
    ＪＭ─七一九號機車，後載乙○○，沿高雄市前鎮區○○○路由南往北方向行駛
    ，途經該路與中安路口時，伊欲直行通過該路口，突見有一輛白色自小客車慢慢
    欲左轉至中安路，但該自小客車突然加速左轉，伊煞避不及撞及該自小客車後，
    即人車倒地，並昏到，但好像有聽到聲音說該車逃走了，伊當時時速約五、六十
    公里等語，證人即搭乘甲○○所騎乘機車之乙○○於警訊及本院審理時證陳：當
    時伊搭乘甲○○之機車，沿中山四路由南往北方向行駛，同行之機車僅一部，即
    有甲○○之弟搭載王明德，行經該路與中安路口時，見一輛自小客車左轉，甲○○機車因煞避不及撞及該自小客車，致伊與甲○○人車倒地，即見該自小客車逃
    逸，甲○○之弟即與王明德共乘一部機車，前去追趕該自小客車，在追趕時見該
    自小客車之保險桿及車牌掉落在中安路與明正東巷口附近，他們即將之帶回車禍
    現場，後因路人報警，警察來後約十幾分鐘，該自小客車就自行回來了等語。
  (三)綜據上述事證以觀，被告確於右揭時、地，駕駛上開自小客車欲左轉進入中安路
    時，與甲○○所騎乘後載乙○○之機車發生擦撞，致甲○○、乙○○人車倒地，
    造成甲○○因而受有上開傷害，而於駕駛動力交通工具肇事，致人受傷後，隨即
    離開事故現場，後因該自小客車保險桿及車牌遺落，始返回事故現場欲取回保險
    桿及車牌時，為警當場查獲等情，堪予認定。且被告於警訊及偵查時迭次供承：
    係為取回遺落之保險桿及車牌，始返回事故現場等語，並稱：案發後伊繼續開到
    住處附近才折返等語，是尚難據證人丁○○就係其與車內之友人向被告勸稱應回
    現場處理，故被告始又開車返回車禍現場，或係告訴被告先不要下車，要被告先
    駛離現場，駕車隨意繞行，待警方到達現場時始回現場，前後證述不一，且與被
    告供詞相互矛盾之證詞，遽採為被告有利事實之認定。又案發處為高雄地區南北
    往來之重要道路，雖於下午十時多許，仍有一定程度之車流量，衡情被告豈會僅
    因道路上有十幾部機車行駛，即認為係飆車族，而害怕為飆車族毆打，始離開事
    故現場？是被告顯係於駕車肇事後，為規避其駕車肇事責任，不僅未停車照料傷
    者及留置現場等待警方前往處理，反隨即駕駛該自小客車逃離現場之事實，亦堪
    認定。
  (四)按刑法第一百八十五條之四之駕車肇事逃逸罪，以處罰肇事後逃逸之駕駛人為目
    的，俾促使駕駛人於肇事後能對被害人即時救護，以減少死傷，是該罪之成立祇
    以行為人有駕駛動力交通工具肇事，致人死傷而逃逸之事實為已足，至行為人之
    肇事有否過失，則非所問（參見最高法院八十八年度台上字第七三九六號判決）
    。而本件被告駕駛上開自小客車與被害人之機車擦撞，致被害人甲○○受有如上
    之傷害後，隨即駕駛該自小客車逃離現場等情，已如前述，是縱認本件被告就本
    件車禍事故並無過失，究未能據此解免被告前開駕駛動力交通工具肇事，致人死
    傷而逃逸之責。復被告因上開事故，為高雄市政府警察局前鎮分局及交通大隊開
    立舉發違反道路交通管理事件通知單，並分別記載「駕駛汽車肇事致人受傷逃逸
    」及「駕駛汽車肇事致人受傷未即採取救護或其他必要措施或未向警察機關報告
    駛離者」，有上開舉發違反道路交通管理事件通知單二紙在卷可按；雖上開舉發
    違反道路交通管理事件通知單記載敘述之方式不同，然其意旨均認被告有駕駛動
    力交通工具肇事，致人死傷而逃逸之事實並無不同，是被告據此辯稱：係因怕停
    車會遭飆車族加害而駛離現場，隨後因已有警員到場處理即自動折返現場說明，
    與刑法所定肇事逃逸有別云云，顯屬誤會。又被告於交通事故談話紀錄表時供稱
    ：伊因為車牌及保險桿掉落，才返回現場找尋時，被警察詢問才承認伊駕車等語
    ，並現場處理員警莊建堂於報告書上載明：伊到達現場時被害人甲○○弟葉展宏
    前來告知肇事車輛為一部自小客車且已經逃逸，並在離車禍現場約四百公尺處（
    中安路與明正東巷口）有遺留肇事車輛逃逸時掉落之後保險桿，伊即叫葉展宏將
    保險桿拿來車禍現場，發現保險桿有車牌、牌照號碼為Ｊ三─六六五二號，後有
    一部自小客車開到車禍現場路旁，下來五個年輕人說要來拿掉落的保險桿，經伊
    告知為何車禍發生時要逃逸，被告辯稱不知道有發生車禍，只是從車外照後鏡發
    現後保險桿掉落才會回來尋找掉落的保險桿，伊即問該車係何人所駕駛，被告稱
    是其所駕駛，伊依法將其帶回派出所偵辦等情。準此，被告並無於肇事後犯罪未
    被發覺前，即向處理車禍現場警員坦承肇事而接受裁判，是尚與刑法第六十二條
    前段自首之要件不符，均附此說明。
二、核被告丙○○所為，係犯刑法第一百八十五條之四之駕車肇事逃逸罪。爰審酌被
    告之品行，肇事後不僅未救護傷者，反駕車逃逸，惡性非輕，且事後亦未與被害
    人甲○○達成民事和解，惟念及其年紀尚輕，思慮未周，被害人甲○○所受傷害
    程度，及犯後態度等一切情狀，量處如主文所示之刑，以資懲儆。
據上論斷，應依刑事訴訟法第二百九十九條第一項前段，刑法第一百八十五條之四、
，罰金罰鍰提高標準條例第二條，判決如主文。
本案經檢察官黃彩秀到庭執行職務。
中      華      民      國      九十    年      十一    月      三十    日
                                  臺灣高雄地方法院刑事第六庭
                                      法  官   洪榮家
右正本證明與原本無異。
如不服本判決，應於判決送達後十日內，向本院提出上訴狀。
                                      書記官   陳寰瑛
中      華      民      國      九十    年      十一    月      三十    日
附錄本案論罪科刑法條全文：
刑法第一百八十五條之四：
  駕駛動力交通工具肇事，致人死傷而逃逸者，處六月以上五年以下有期徒刑。


司法院資訊處製作；財團法人民間司法改革基金會備份。
